【裁判字號】    89,訴,208
【裁判日期】    890621
【裁判案由】    損害賠償
【裁判全文】
臺灣雲林地方法院民事判決  八十九年訴字第二○八號
    原      告  乙○○
    被      告  甲○○
右當事人間請求損害賠償事件，本院判決如左：
    主    文
被告應給付原告新臺幣壹拾玖萬肆仟玖佰柒拾貳元。
原告其餘之訴駁回。
訴訟費用由被告負擔百分之六，餘由原告負擔。
    事    實
甲、原告方面：
  一、聲明：被告應給付原告新臺幣（下同）三百二十八萬一千元。
  二、陳述：
  （一）、被告於民國八十七年十月八日下午四時十分許，駕駛車號ＵＱ─三四八三
          號自用小貨車，自雲林縣北港鎮往土庫鎮方向行駛，途經速限六十公里虎
          尾鎮三合里三合與東屯交叉路口時，原應注意行經有黃色閃光號誌之交叉
          路口時，應遵守燈光號誌指示減速慢行，作隨時停車之準備，依當時情況
          ，並無不能為上開注意之情形，其竟疏於注意車前狀況，仍貿然以約六十
          公里之時速行經上開路口，致被害人廖黃日騎乘車牌號碼ＶＱＮ─八０七
          號機車，由西向東自三合往東屯方向行駛，至上開路口因煞車不及，致被
          害人廖黃日受有閉鎖性顱骨底部骨折等多處傷害，經送醫後仍於八十八年
          二月十七日下午五時許不治死亡。
  （二）、被告因業務上之過失致被害人廖黃日於死之行為，依民法第一百八十四條
          第一項前段之規定，應負損害賠償之責。伊為被害人之子，並支出醫療費
          用為九十八萬六千元，喪葬費用三十六萬五千元，且因照顧母親廖黃日受
          有工作（茶葉代工）損失八十萬元，及精神遭受痛若，併請求被告賠償精
          神慰藉金一百一十三萬元，共計三百三十八萬一千元。另伊已領得一百零
          四萬元之救助金。伊高中畢業，從事茶葉代工，每月收入約十萬元。
  三、證據：提出仁友醫院診斷證明書、沙鹿童綜合醫院診斷證明書、相驗屍體證明
      書各一份，醫療費用收據、看護費用收據、喪葬費用收據及其他費用收據等件
      為證，並聲請訊問證人李正華、陳啟文。
乙、被告方面：
    被告未於最後言詞辯論期日到場，惟據其前到庭所為聲明及陳述：
  一、聲明：駁回原告之訴。
  二、陳述：廖黃日沒有駕照是肇事主因，伊僅為次因；伊僅能分期賠償原告一百五
      十萬元，因所駕駛之自用小貨車強制險已過期但未投保；醫療費用部分交通費
      用及吃飯的錢不應由伊負擔，喪葬費用部分金紙、水果及茶杯亦非應由伊支付
      ，又原告有請看護、何以受有工作損失。伊係高職畢業，懷孕前做工每月收入
      約一萬八千元。
丙、本院依職權調閱本院八十九年度交訴字第一八號刑事卷宗。
    理    由
一、本件被告經合法通知，未於言詞辯論期日到場，核無民事訴訟法第三百八十六條
    所列各款情形，爰依原告之聲請，由其一造辯論而為判決。
二、本件原告主張被告於八十七年十月八日下午四時十分許，駕駛車號ＵＱ─三四八
    三號自用小貨車，自雲林縣北港鎮往土庫鎮方向行駛，途經速限六十公里虎尾鎮
    三合里三合與東屯交叉路口時，原應注意行經有黃色閃光號誌之交叉路口時，應
    遵守燈光號誌指示減速慢行，作隨時停車之準備，依當時情況，並無不能為上開
    注意之情形，其竟疏於注意車前狀況，仍貿然以約六十公里之時速行經上開路口
    ，致被害人廖黃日騎乘車牌號碼ＶＱＮ─八０七號機車，由西向東自三合往東屯
    方向行駛，至上開路口因煞車不及，致被害人廖黃日受有閉鎖性顱骨底部骨折等
    多處傷害，經送醫後仍於八十八年二月十七日下午五時許不治死亡。伊為被害人
    之子，並支出醫療費用為九十八萬六千元，喪葬費用三十六萬五千元，且因照顧
    母親廖黃日受有工作（茶葉代工）損失八十萬元，及精神遭受痛若，併請求被告
    賠償精神慰藉金一百一十三萬元，共計三百三十八萬一千元等語。被告則以廖黃
    日沒有駕照是肇事主因，伊僅為次因；伊僅能分期賠償原告一百五十萬元，因所
    駕駛之自用小貨車強制險已過期但未投保；醫療費用部分交通費用及吃飯的錢不
    應由伊負擔，喪葬費用部分金紙、水果及茶杯亦非應由伊支付，又原告有請看護
    、何以受有工作損失等情資為抗辯。
三、原告主張被告前揭因業務過失致伊母親廖黃日於死之事實，業據其提出仁友醫院
    診斷證明書、沙鹿童綜合醫院診斷證明書、相驗屍體證明書各一份為證，被告所
    涉犯行，亦經本院八十九年度交訴字第一八號刑事判決以業務過失致人於死罪處
    有期徒刑六月在案，復有該等刑事判決書各一份附卷可稽，且經本院依職權調閱
    本院八十九年度交訴字第一八號刑事卷宗無訛，並為被告所不爭執，應認原告主
    張堪信為真實。
四、按其在修正施行前發生者，除本施行法有特別規定外，亦不適用修正施行後之規
    定。民法債編修正條文及本施行法修正條文自中華民國八十九年五月五日施行。
    民法債編施行法第一條、第三十六條第二項分別定有明文。本件侵權行為係發生
    在八十七年十月八日，故除民法債編施行法有特別規定外，應適用修正前之民法
    債編規定。而因故意或過失，不法侵害他人之權利者，負損害賠償責任。不法侵
    害他人致死者，對於支出殯葬費之人，亦應負損害賠償責任。不法侵害他人致死
    者，被害人之父、母、子、女及配偶，雖非財產上之損害，亦得請求賠償相當之
    金額。民法第一百八十四條第一項前段、修正前第一百九十二條第一項、第一百
    九十四條分別定有明文。又原告為被害人廖黃日之子，其為履行對廖黃日法定扶
    養義務而支出醫藥費用及增加生活上需要之費用，並不發生使被告對廖黃日之損
    害賠償義務消滅或減少之效果，自得類推適用民法第二百二十八條規定，受讓被
    害人廖黃日對被告之損害賠償請求權（況修正後之民法第一百九十二條第一項亦
    明文對於支出醫療及增加生活上需要之費用之人，亦應負損害賠償責任），本件
    被告因業務上過失致原告之母廖黃日於死之事實已如前述，原告本於侵權行為之
    法律關係請求被告賠償殯葬費、醫療費、增加生活上需要及慰撫金，揆諸前揭規
    定及說明，核無不合，茲就其請求金額分述如后：
（一）、殯葬費部分：原告主張其為廖黃日支出殯葬費用三十六萬五千元之事實，有
        其提出之殯葬費收據等件為証，經核該收據所載項目喪葬雜貨、出租帆架、
        差費辦事員、伙食費、琴車、孝女車、花車、地理師紅包、車禍現場招魂、
        墨汁、毛筆、糊仔、衛生紙、面桶等部分並非必要之喪葬費外，且鮮花水果
        花費一萬八千一百八十五元過高，應酌減為五千元，其餘項目計二十六萬九
        千九百四十六元均係喪葬、習俗所必要，亦無過高，自應認係必要之殯葬費
        用，且為被告所不爭執，依前揭規定，原告得請求被告賠償。
（二）、醫療費用及增加生活上需要費用部分：
        原告主張因被害人廖黃日傷害致死診治計支出醫療費用及增加生活上需要費
        用九十八萬六千元，業據其提出醫療費用收據及其他收據等件為證，其中
        盈藥局統一發票金額一萬四千八百六十元未列具體項目支出明細、德加康生
        活藥粧百貨關於營養食品總計二千六百元部分，未經醫師處方，不能認係治
        療上所必要之費用，證明書費用共四百元部分，亦非屬醫療費用，應予扣除
        ；另原告於八十七年十一月十二日前雖有僱用看護照料廖黃日，但主張於八
        十七年十一月十二日自嘉義仁友醫院出院送至沙鹿綜合醫院（即自八十七年
        十一月十三日）起，至廖黃日出院後於八十八年二月十七日在住所死亡，總
        計為九十七日，由伊僱請其姊廖淑惠以每日一千八百元照顧廖黃日等事實，
        有原告提出看護費用收據二張、診斷證明書二份、屍體相驗證明書及證明書
        各一件為證，自屬合理且正當之費用支出，合計為一十七萬四千六百元（計
        算方式為：1800元X97=174600元），故原告請求一十六萬九千四百元，應予
        准許；又原告主張宣告廖黃日禁治產鑑定費用及救護車費用等部分，並未提
        出證據以實其說，該部分尚難准許；是原告所得請求之醫療費用及增加生活
        上之需要費用合計為六十一萬八千九百四十元。
（三）、精神慰撫金部分：查原告係死者廖黃日之子，早年喪母自係人倫之悲情，精
        神上應當受有相當之痛苦，爰斟酌原告為廖黃日之子，高中畢業，從事茶葉
        代工，每月收入約十萬元，被告係高職畢業，懷孕前做工每月收入約一萬八
        千元，及兩造之身份地位等一切情狀，認原告請求賠償精神慰藉金一百萬元
        ，尚屬相當，應予准許。
五、又原告主張其因母親廖黃日受傷致死期間受有工作（茶葉代工）損失八十萬元等
    詞，雖據其提出收據二張為證，並經證人李正華到庭證述屬實，但原告既於廖黃
    日受傷期間僱用看護人員及其姊廖淑惠照顧生活事宜，已如前述，則原告所受支
    出看護費用之損害已受補償，自不得再請求其本身營業所失利益，故該部分之請
    求，無法准許，是被告抗辯原告有請看護、何以受有工作損失等語，尚為可採。
    再者，原告主張廖黃日全體子女交通費及伙食費，在法律上並無請求之依據，且
    機車損害部分僅出具其個人開立之車價證明一份及照片二張，尚難認定廖黃日所
    受機車毀損之具體數額，況該部分之損害亦應由廖黃日全體繼承人請求賠償，非
    原告一人所得請求，故原告主張之上開請求，均為無理由，應予駁回。
六、從而，被告應賠償原告之金額為二百零五萬八千二百八十六元。惟按「損害之發
    生或擴大，被害人與有過失者，法院得減輕賠償金額或免除之」，民法第二百十
    七條第一項定有明文。本件上開車禍之發生除因被告未注意行經有黃色閃光號誌
    之交叉路口時，應遵守燈光號誌指示減速慢行，作隨時停車之準備，並疏於注意
    車前狀況外，被害人廖黃日疏未注意車前狀況，未依照紅色閃光號誌指示，暫停
    確認左右無來車，且其支線道未讓幹道車先行即貿然通過路口，致雙方煞車不及
    ，亦同為發生之原因，為兩造所不爭執，且臺灣省雲嘉區行車事故鑑定委員會及
    臺灣省車輛事故覆議鑑定委員會鑑定結果均同認：「被害人廖黃日駕駛重機車經
    閃光紅燈岔路口，支線道車未暫停讓幹道車先行，為肇事主因，被告駕駛小貨車
    ，行經閃光黃燈岔路口，未減速慢行且未注意車前狀況，為肇事次因」等情，有
    該等函文二件附於刑事卷宗內可稽，故本件被害人廖黃日就本件車禍之發生與有
    過失甚明，而原告為本件車禍之間接被害人，自應承擔直接被害人廖黃日之過失
    ，應有過失相抵規定之適用。本院審酌兩造之過失程度，爰減輕被告賠償金額百
    分之六十。依此計算，被告應賠償原告之金額為一百二十三萬四千九百七十二元
    （元以下四捨五入）。
七、末按特別補償基金依前條規定為補償者，視為加害人損害賠償金額一部分；特別
    補償基金於補償金額範圍內，得直接加害人或汽車所有人求償；本法所稱加害人
    係指交通事故之行為人；強制汽車責任保險法第三十九條第一、二項、第九條第
    一項分別定有明文。本件被告為前開交通事故之肇事者，但肇事之上揭自用小貨
    車非保險汽車，而原告已受領特別補償金一百零四萬元等事實，為兩造所不爭執
    ，依前開規定，原告所受領之特別補償金一百零四萬元自應視為被告損害賠償金
    額之一部，而本件原告所得請求被告賠償之金額為一百二十三萬四千九百七十二
    元，是原告已因受領上開保險金一百零四萬元而受完全賠償，從而，原告依據侵
    權行為之法律關係，請求被告賠償原告一十九萬四千九百七十二元，核無不合，
    應予准許，逾此部分之請求，即無理由，應予駁回。
據上論結，本件原告之訴為一部有理由，一部無理由，依民事訴訟法第三百八十五條
第一項前段、第七十九條但書，判決如主文。
中      華      民      國    八十九    年      六      月    二十一    日
                                        臺灣雲林地方法院民事庭
~B法      官  楊曉惠
右為正本，係照原本作成。
如對本判決上訴須於判決送達後二十日內向本院提出上訴狀。（須附繕本）
中      華      民      國    八十九    年      六      月     二十一   日
~B法院書記官  謝俊森


司法院資訊處製作；財團法人民間司法改革基金會備份。
